【裁判字號】    94,訴,3416
【裁判日期】    950706
【裁判案由】    年資
【裁判全文】
臺北高等行政法院判決
                                     94年度訴字第03416號
                              .
原      告  甲○○
被      告  國防部陸軍司令部
代  表  人  胡鎮埔（司令）
訴訟代理人  丁○○
            乙○○
            丙○○
上列當事人間因年資事件，原告不服國防部中華民國94年9月13
日94年決字第129號訴願決定，提起行政訴訟。本院判決如下：
    主  文
原告之訴駁回。
訴訟費用由原告負擔。
    事  實
一、事實概要：
    原告於民國（下同）69年11月15日初任中尉，至81年8月1日
    退伍，服現役年資11年8 月16日，已領退伍金，嗣因考取軍
    訓教官於82年5 月1 日徵召再入營，至94年8 月15日解除召
    集離營，再入營服役年資12年3 月14日。原告申請繳回前已
    領之退伍金，將11年8 月16日之年資，併計再入營年資12年
    3 月14日，以軍職現役實職年資前後合計24年支領退休俸，
    不服國防部陸軍總司令部94年3 月21日鄭樸字第0940005215
    號函之處分，提起訴願，經國防部94年決字第129 號訴願決
    定駁回，原告仍不服，遂向本院提起行政訴訟。
二、兩造聲明：
  (一)原告聲明求為判決：
    1.訴願決定及原處分均撤銷，並依陸海空軍軍官士官服役條
      例第23條第2款之規定，命被告作成准原告繳回前後2次所
      領之退伍金，改領終身俸之行政處分。
    2.訴訟費用由被告負擔。
  (二)被告聲明求為判決：
    1.原告之訴駁回。
    2.訴訟費用由原告負擔。
三、兩造之爭點：
    原告得否繳回81年8月1日第1次退伍時所領之退伍金，並將
    軍中之年資與任職軍訓教官之年資合併而改領終身俸？
  (一)原告主張之理由：
    1.原處分意旨略以：原告係退伍領取退伍金後，再入營服役
      至解除召集（再次領取退伍金）止，依陸海空軍軍官士官
      服役條例施行細則第23條第l 項後段：「…曾經核給退除
      給與之服役年資，均不得採計。」另同施行細則第31條第
      1 項規定：「…擇領退伍金、退休俸、贍養金、撫慰金及
      補償金之種類，均應於辦理時審慎決定，經審定並領取後
      ，不得以任何理由請求變更。」，而否准本件請求，固非
      無見。
    2.惟查，  鈞院就93年度全字第80號至95號聲請假處分案開
      庭審理時，國防部答辯意旨狀認陸海空軍軍官士官服役條
      例第23條第2款所規定，服現役20年以上得領取終身俸。
      所謂服役20年並不以連續為必要，是故原告等得先退伍，
      嗣再任軍官時再繳回已領退伍金，而使前後年資合併計算
      ，達20年即得領取終身俸，並無影響原告之權利。當庭原
      告抗辯：「為何我們考上軍訓教官，再任軍職時請求教育
      部、國防部讓我們繳回已領退伍金，而教育部、國防部拒
      絕。」承審法官問教育部、國防部之官員時，教育部、國
      防部之官員均未回答。基於誠信原則，國防部於別件訴訟
      均不得再為相反之主張。而被告與國防部就服役20年得領
      終身俸，此20年不以連續為必要之見解又有不同，國防部
      是被告之上級單位，自應以國防部之解釋為準，並此敘明
      。
    3.依陸海空軍軍官士官服役條例施行細則第25條第1 項後段
      （原告若係引用現行之陸海空軍軍官士官服役條例施行細
      則，應為第25條第1 項第1 款後段，否則應為88年6 月16
      日廢止之陸海空軍軍官服役條例施行細則第25條第1 項後
      段）：「軍官在退伍、除役或停役後再任公務人員之年資
      ，除經回復現役者外，不得將該公務人員之年資併計軍官
      退除給與。」其反面解釋，即軍官在退伍、除役或停役後
      再任公務人員之年資，其軍中年資得與公務人員之年資合
      併。再依陸海空軍軍官士官服役條例施行細則第25條第2
      項（原告若係引用現行之陸海空軍軍官士官服役條例施行
      細則，應為第25條第1 項第2 款，否則應為88年6 月16日
      廢止之陸海空軍軍官服役條例施行細則第25條第2 項）：
      「退伍除役軍官轉任公務人員，原合於支領軍官退除給與
      不願支領而志願併計支領公務人員退休給與者，應俟辦理
      公務人員退休（撫卹）時，由現職機關檢附原始緩發退伍
      金支付證或退除給與結算單，層報退休（撫卹）核定機關
      轉送國防部或各總部按權責辦理軍職年資查證。」及第3
      項（原告若係引用現行之陸海空軍軍官士官服役條例施行
      細則，應為第25條第2 項，否則應為88年6 月16日廢止之
      陸海空軍軍官服役條例施行細則第25條第3 項）：「志願
      服役未逾3 年，不合支領退除給與者，其轉任公務人員，
      得憑任官令及退伍除役令依第2 項規定辦理軍職年資查證
      。但受撤職處分或被判處有期徒刑以上之刑因而退伍除役
      者，仍不予軍職年資查證。」之規定，得知志願役軍人於
      退伍時得選擇領退伍金或保留年資。而選擇保留年資者，
      得於再任軍職除役或公務人員退休時併計年資，請領退休
      俸。94 年12 月15日被告所提答辯狀第2 頁第5 點，認依
      「陸海空軍軍、士官服役條例施行細則第24條第1 款（應
      係陸海空軍軍官服役條例施行細則第24條第1 項第1 款）
      ：軍官退伍除役軍官，按服役年資，支領退伍金或退休俸
      。但經行政院退輔會輔導安置者應緩發應得退除給與發給
      結算單，俟其脫離輔導就業時，按其服役年資及志願，憑
      結算單申請核發退伍金或退休俸，第29條：退伍除役軍官
      志願支領退伍金核定者，不得再予變更。基此，原告退伍
      當時並未就任公職或輔導就業，並親自填註『支領退伍除
      役給與申請書』志願支領退伍金附卷可稽。」足見「支領
      退伍除役給與申請書」係被告所設計之固定格式並適用於
      其所轄之軍職人員，是被告任命之行政官（81年5 至7 月
      份服務於前陸軍第104 師310 旅旅部行政官）未告知原告
      「得請領退伍金或保留年資」，洵堪認定。原告於81年8
      月1 日第1 次退伍時，原得行使「保留年資」之選擇權，
      並俟再任軍職或公務員，於退休或除役時併計年資，乃法
      理上之當然解釋。而陸海空軍軍、士官服役條例施行細則
      （應指陸海空軍軍官服役條例施行細則）第24條之「但經
      行政院退輔會輔導安置者應緩發應得退除給與發給結算單
      ，俟其脫離輔導就業時，按其服役年資及志願，憑結算單
      申請核發退伍金或退休俸…」之規定，係對原告之權益增
      加法律所無之限制，且不符比例原則，違反母法之立法精
      神（陸海空軍軍官士官服役條例第23條第2 款），有違憲
      疑義，應認為無效，附此說明。又陸海空軍軍官服役條例
      施行細則第29條：「退伍除役軍官志願支領退伍金核定者
      ，不得再予變更。」應係指原告已行使「請領退伍金或保
      留年資」之選擇權之後，不得再予變更。而本件原告並未
      行使選擇權，是故，原告不受陸海空軍軍官服役條例施行
      細則第29條之拘束，併此敘明。
    4.次按所謂法規命令，係指行政機關基於法律授權，對多數
      不特定人員就一般事項所作抽象之對外發生法律效果之規
      定；法規命令有下列情形之一者，無效：(1)牴觸憲法、法
      律或上級機關之命令者。(2)無法律之授權而剝奪或限制人
      民之自由、權利者。行政程序法第150 條第1 項、第158
      條第1 項第1 、2 款分別定有明文。是故授權命令之合法
      要件如下：
      (1)授權基礎：
        須有法律之授權：
          法規命令若無法律之授權仍對外發布，則命令無效，
          即使日後再制定法律予以授權，仍為無效。如國家賠
          償法第16條：「本法施行細則由行政院定之。」
        授權明確性原則：
          法律授權時，不得為概括之授權，必須將範圍、內容
          、目的在授權法內具體明確規定，亦即授權明確性原
          則。因國會移轉法規制定權予行政機關有違反權力分
          立原則之虞，故立法者不得為空白授權（釋字第313
          號可參照）。
      (2)形式要件：
        由行政機關制定：亦即應標示訂定機關之名稱。
        載明授權之法律。如國家賠償法施行細則第1 條：「
          本細則依國家賠償法第16條之規定訂定之。」
        揭示訂定之目的，於名稱上顯示主要內容。
        需公布載明發布日期，並登載於政府公報。
        需送上級機關備查，並即送立法院（中央法規標準法
          第7條）。
      (3)實質要件：
        不得違反法律優越原則（不得牴觸憲法、法律或上級
          機關之命令）。
        不得違反法律保留原則（依重要性理論，重要事項應
          保留國會制定者，不得以授權命令定之）。
        不得逾越法律授權之範圍。
        不得違背母法之立法精神。
        若母法以特別法之地位排斥其他法律之規定，授權命
          令自得排斥其他法律之規定，否則不得與其他法律相
          牴觸。
      授權命令具備上開要件，始合法生效。查陸海空軍軍官士
      官服役條例施行細則第1 條規定：「本細則依陸海空軍軍
      官士官服役條例第48條定之。」則陸海空軍軍官士官服役
      條例施行細則係授權命令，要無可疑。是故該施行細則不
      得違反(1)法律優越原則。(2)法律保留原則。(3)逾越法律授
      權之範圍。(4)母法之立法精神，否則，授權命令即不合法
      。是原處分否准原告繳回前後2 次所領退伍金改領終身俸
      之行政處分，係援引該施行細則第23條第1 項、第31條第
      1 項，即有適用法則不當之違法，茲分述如下：
      (1)該施行細則第23條第1項、第31條第1項違反法律保留原
        則：
        所謂「法律保留」係指行政機關為行政行為時，若無法
        律授權即不能為合法的行政行為。蓋憲法已將某事項保
        留給立法機關，須由立法機關以法律加以規定，故在法
        律保留原則下，不能以消極不牴觸法律為已足，尚須有
        法律依據，遂又稱為積極依法行政。至於「法律保留」
        範圍學說上固有列舉事項保留說干預保留說全面
        保留說權力保留說社會權保留說重要性理論說之
        爭執，晚近採重要性理論說。申言之，本件合併年資請
        領退休俸乙事，牽涉到人民的權利義務且屬於重要性事
        項，當非該施行細則所能規範。又大學自治屬於憲法第
        11條講學自由之保障範圍，舉凡教學、學習自由有關之
        重要事項，均屬大學自治之項目，又國家對大學之監督
        除應以法律明定外，其訂定亦應符合大學自治之原則，
        業經司法院釋字第380 號解釋釋示在案。大學於上開教
        育研究相關之範圍內，就其內部組織亦應享有相當程度
        之自主組織權。各大學如依其自主之決策認有提供學生
        修習軍訓或護理課程之必要者，自得設置與課程相關之
        單位，並依法聘任適當之教學人員，惟大學法第11條第
        1 項第6 款及同法施行細則第9 條第3 項明定大學應設
        置軍訓室並配置人員，負責軍訓及護理課程之規劃與教
        學，此一強制性規定，有違憲法保障大學自治之意旨，
        應自本解釋公布之日起，至遲於屆滿1 年時失其效力，
        大法官會議釋字第450 號解釋參照。是該施行細則第23
        條第1項 、第31條第1 項之規定，違反法律保留原則，
        且不符憲法第23條之比例原則，應認為無效。
      (2)該施行細則第23條第1項、第31條第1項之規定，逾越法
        律授權之範圍，且違反憲法第23條之比例原則：
        按憲法第11條關於講學自由之規定，係對學術自由之制
        度性保障；就大學教育而言，應包含研究自由、教學自
        由及學習自由等事項。大學法第1條第2項規定：「大學
        應受學術自由之保障，並在法律規定範圍內，享有自治
        權」，其自治權之範圍，應包含直接涉及研究與教學之
        學術重要事項。大學課程如何訂定，大學法未定有明文
        ，然因直接與教學、學習自由相關，亦屬學術之重要事
        項，為大學自治之範圍。憲法第162 條固規定：「全國
        公私立之教育文化機關，依法律受國家監督。」則國家
        對於大學自治之監督，應於法律規定範圍內為之，並須
        符合憲法第23條規定之法律保留原則。大學之必修課程
        ，除法律有明文規定外，其訂定亦應符合上開大學自治
        之原則，大學法施行細則第22條第3 項規定：「各大學
        共同必修科目，由教育部邀集各大學相關人員共同研訂
        之。」惟大學法並未授權教育部邀集各大學共同研訂共
        同必修科目，大學法施行細則所定內容即不得增加大學
        法所未規定之限制，大法官會議釋字第380 號參照。而
        陸海空軍士官服役條例第23條第2 項及陸海空軍軍官服
        役條例第21條第3 款均無不得合併年資之規定，又陸海
        空軍軍官士官服役條例第23條第2 項（應為第2 款）所
        謂服役20年得領終身俸，其本文所規定20年並不以連續
        服役20年為必要，乃是文義之當然解釋，何況國防部於
        鈞院93年全字第80號至95號假處分案件開庭審理時，亦
        為相同之主張，足見該施行細則第23條第1 項、第31
        條第l 項已逾越法律授權之範圍而應認係無效。
      (3)該施行細則第23條第1項、第31條第1項之規定，違反母
        法之立法精神：
        按服現役20年以上，依服現役年資，按月給予退休俸終
        身，陸海空軍軍官士官服役條例第23條第2 款定有明文
        。揆其立法意旨，無非為照顧退休人員之生活，以維持
        退休人員之人性尊嚴，使退休人員不致因退休而流離失
        所。又所謂服役20年並不以連續為必要，已如前敘。原
        告前服務軍中之年資與任教官之年資合計24年，當然得
        依據陸海空軍軍官士官服役條例第23條第2 款之規定，
        領取終身俸。而原告前服務軍中，於退伍時並未行使選
        擇權（即是否領取退伍金，抑或保留年資），按此選擇
        權之行使，應歸於原告，由於當時的時空背景（戒嚴時
        期），係由人事官為原告刻印以為領官餉之用，於辦理
        退伍時，人事官並未通知原告行使選擇權而逕行辦理請
        領退伍金之手續，並利用保管印章之便而盜蓋原告之印
        章，致使原告之年資無從合併而領取終身俸。而人事官
        係服務於部隊之軍官，在解釋上應認係被告之使用人，
        其之過失行為所造成之結果，應由被告負擔，並不能歸
        責於原告。是該施行細則第23條第1 項、第31條第1 項
        之規定，即有違反母法之立法精神。
      (4)該施行細則第23條第1項、第31條第l項之規定，有違憲
        疑義：
        按中華民國人民無分男女、宗教、種族、階級、黨派，
        在法律上一律平等，憲法第7 條定有明文。即行政法上
        所謂平等原則，係為保障人民在法律上地位之實質平等
        ，現代國家之憲法均以平等為其原理原則，並予以明文
        化。然而平等之內涵則會因社會、國家與時代背景而有
        所不同，依現行主流通說，宜界定為: 以個人之性別、
        能力、年齡、財產、職業…等各種事實，實質的差異存
        在為前提就法律所給予之權利或所課予之義務，均應予
        平等對待。我國大法官會議解釋第412 號，即認為憲法
        第7 條所定之平等原則，係為保障人民在法律地位上之
        實質平等，亦即法律得依事物之性質，就事實情況之差
        異及立法目的，而為不同之規範。法律就其所定事實上
        之差異，亦得授權行政機關，發布施行細則而為合理必
        要之規定。查原告如於任軍中職務退伍時，未領取退伍
        金，則於任職學校軍訓教官退伍時，即得領取終身俸，
        而於軍中退伍時，原告並未行使選擇權已如前述，是該
        施行細則第23條第l 項、第31條第1 項之規定，致使原
        告無法領取終身俸，顯有違反憲法第7 條平等原則。
    5.國防部訴願審議委員會94年9月16日訴誠字第0940000757
      號訴願決定，其意旨無非以原告於81年間退伍時應無不領
      取軍官退除給與，以為將來再入營併計退休年資之理，訴
      願意旨指摘81年辦理退伍時，人事官未通知可以保留年資
      ，致無從與軍訓教官年資併計，領取退休俸云云，自不足
      採。並因而維持原處分，固非無見。惟國防部既未向被告
      調閱81年間該管人事官姓名，並詢問該人事官有否通知原
      告行使選擇權？逕行認定，即有應調查之事項未予調查之
      違背法令。又此選擇權之行使，與民法上選擇權之行使有
      別。基於法律無明文規定，似應認無除斥期間之問題。申
      言之，81年間原告自軍中退伍時，人事官不主動幫原告辦
      理退除給與（並未經原告同意），原告年資自動合併即得
      領取終身俸。而81年間人事官既未經原告同意逕行辦理退
      除給與，其不利益不能歸原告負擔，其理至明。何況人事
      官係被告之使用人。
    6.綜上所述，請判決如原告訴之聲明云云。
  (二)被告主張之理由：
    1.謹查原告係陸軍官校正期軍官班69年班畢業，69年11月15
      日敘任中尉，服現役11年8 月16日，於81年8 月1 日奉核
      退伍，並已支領一次退伍金在案。
    2.依陸海空軍軍官士官服役條例第6條第5款規定，軍官服現
      役最大年限，中校階為24年。同條例施行細則第3條：「
      …軍官服現役最大年限，自任官之日起，算至各階最大年
      限屆滿之日24時止。但停役、退伍或除役期間，應予扣除
      。」
    3.復查原告係於82年5月1日奉准以少校階再入營服役，因其
      退伍前已服役11年8 月16日，故按前開規定，應自再入營
      之日起算，再服現役12年3 月14日，應至94年8 月15日屆
      滿最大年限申辦解除召集。
    4.復依陸海空軍軍官士官服役條例第29條第2 款：「原已領
      退伍金者，再服現役之年資，與以前服現役之年資累計，
      扣除已支領退伍金基數後，不得併計支領退休俸。…」故
      原告於再入營服現役屆滿12年3 月14日，及前次退伍時未
      併計軍校年資2 年3 月，其服役全年資合計14年6 月14日
      ，依規定得支領一次退伍金，但不符併計支領退休俸。故
      被告按前開法規核定其於94年8 月15日零時生效，同時發
      給一次退伍金在案，並無訛誤。
    5.另依陸海空軍軍官服役條例施行細則第24條第1 款（已於
      8 8 年6 月16日廢止）：「軍官退伍除役軍官，按服役年
      資，支領退伍金或退休俸。但經行政院退輔會輔導安置者
      應緩發應得退除給與發給結算單，俟其脫離輔導就業時，
      按其服役年資及志願，憑結算單申請核發退伍金或退休俸
      」，第29條：「退伍除役軍官志願支領退伍金核定者，不
      得再予變更。」基此，原告退伍當時並未就任公職或輔導
      就業，並親自填註「支領退伍除役給與申請書」志願支領
      退伍金附卷可稽。
    6.綜上所述，原處分及所為訴願決定並無違誤，請判決如被
      告答辯之聲明等語。
    理  由
一、本件起訴時被告之代表人原為朱凱生，嗣變更為胡鎮埔，經
    其聲明承受訴訟，核無不合，應予准許。
二、按63年5 月28日修正公布之陸海空軍軍官服役條例第21條規
    定（已於88年5 月5 日廢止）：「軍官退伍時之給與如左：
    1 、服現役未逾3 年者，不發給退伍金。2 、服現役逾3 年
    以上未逾20年者，按現役實職年資給與退伍金。3 、服現役
    逾20 年 或服現役滿15年而年滿60歲者，按服現役實職年資
    ，給與退休俸終身，或依志願按第2 款規定給與退伍金。」
    另按現行有效之陸海空軍軍官士官服役條例第23條規定：「
    軍官、士官退伍除役時之給與如左：1 、服現役3 年以上未
    滿20年者，按服現役年資，給與退伍金。2 、服現役20年以
    上，或服現役15年以上年滿60歲者，依服現役年資，按月給
    與退休俸終身，或依志願，按前款規定，給與退伍金。」同
    條例第29條第1 項第2 款規定：「預備役軍官、預備役士官
    ，應召或依志願再服現役1 年以上，於退伍、解除召集或除
    役時，其原已領退伍金者，再服現役之年資，與以前服役之
    年資累計，扣除已支領退伍金基數後，發給退伍金，不得併
    計支領退休俸。但再服現役年資，合於給與退休俸者，得依
    志願支領退休俸。」。
三、原告於69年11月15日初任中尉，至81年8 月1 日退伍，已依
    前述63年修正公布之陸海空軍軍官服役條例第21條第2 款規
    定，按現役實職年資，領訖一次退伍金。原告於82年考取軍
    訓教官，於同年5 月1 日徵召再入營，至94年8 月15日解除
    召集離營，再入營年資為12年3 月14日（併計2 年3 月軍校
    年資，合計14年6 月14日），惟依現行之陸海空軍軍官士官
    服役條例23條及第29條第1 項第2 款之規定，僅能就再服現
    役之年資與以前服務之年資累計，扣除原已支領退伍金基數
    後，發給其退伍金，仍不得支領退休俸，被告按原告再服現
    役實職年資核發退伍金，雖其前後軍職年資合計有24年（併
    計2 年3 月軍校年資計26年3 月），惟現行之陸海空軍軍官
    士官服役條例及其施行細則，並無可以繳回前次所領退伍金
    ，併計再入營服役年資，支領退休俸之規定。且原告於81年
    間退伍時既已領取軍官退除給與，被告就該部分公法上之給
    付義務，亦因上開給付退伍金而消滅，自無所謂行使是否保
    留年資之「選擇權」問題，其主張於第一次退伍金時本可為
    將來再入營或任軍訓教官併計退休年資而選擇保留原有年資
    ，因當時服役部隊之人事官未通知可以保留年資，而一次領
    訖退伍金，致無從與其後任軍訓教官年資併計，領取退休俸
    云云，自乏依據。
四、原告另主張陸海空軍軍官服役條例施行細則第24條之「但經
    行政院退輔會輔導安置者應緩發應得退除給與發給結算單，
    俟其脫離輔導就業時，按其服役年資及志願，憑結算單申請
    核發退伍金或退休俸．．．」之規定，係對原告之權益增加
    法律所無之限制，且不符比例原則，違反母法之立法精神（
    陸海空軍軍官士官服役條例第23條第2 款），有違憲疑義，
    應認為無效乙節，經查上揭規定係對退役軍官經輔導轉業者
    緩發退伍金所為之特別規定，並未抵觸上開條例第23條第2
    款之規定，況原告非屬上類人員，亦未符合上開細則規定緩
    發退伍金之條件，而受限制，對原告之既有權益並無任何影
    響，實與原告所主張之「比例原則」無涉，亦難謂上開細則
    違背母法而有違憲之虞；至於原告主張服現役20年以上，依
    服現役年資，按月給予退休俸終身，陸海空軍軍官士官服役
    條例第23條第2 款定有明文。又所謂服役20年並不以連續為
    必要，原告前服務軍中之年資與任教官之年資合計24年，當
    然得依據陸海空軍軍官士官服役條例第23條第2 款之規定，
    領取終身俸。而原告前服務軍中，於退伍時並未行使是否領
    取退伍金，抑或保留年資之選擇權，此選擇權之行使，應歸
    於原告，原告之年資未經行使選擇權致合併領取終身俸，自
    得依法請求繳回上開退伍金而改領退休俸云云。惟查，姑不
    論原告之上開軍職年資得否合併計算申領退休俸終身，本件
    原告早已領訖上開退伍金，又非上開受輔導轉業之人員，此
    乃兩造不爭之事實，其與第一次退伍當時，並無其後之年資
    可合併計算，與所謂之「選擇權之行使」無涉，已如前述。
    至於退伍除役軍官，依法可領取退伍金，被告機關依申領人
    之志願核發退伍金，雙方公法上之債權、債務關係即因而消
    滅，非經雙方同意，本就不得片面變更改領或改發退休俸，
    陸海空軍軍官士官服役條例施行細則第31條規定：「．．．
    擇領退伍金、退休金、贍養金、撫慰金及補償金之種類，均
    應於辦理時審慎決定，經審定並領取後，不得以任何理由請
    求變更。」之規定，僅係促請申領人在申請並領取前應慎重
    考慮而已，並未增加母法所無之限制，既與法律授權原則無
    違，尤與平等原則無關，原告上開主張顯係誤解法令。況原
    告第一次退伍當時之年資僅符合領取退伍金之規定，其後非
    必會再入營服役 (原告報考教官並非必定錄取)， 本就無所
    謂選擇領取退伍金或退休俸之問題，從而原告聲請調閱教育
    部81年度軍訓教官甄選名冊用以證明原告係為報考軍訓教官
    而辦理退伍；另請求通知前原告服役之陸軍104 師310 旅不
    知姓名之行政官及作戰官陳俠到庭證明原告退伍時，請領退
    除給與調查表上之印章非原告所蓋，原告並未行使上開「選
    擇權」乙節，均與本件爭點無涉，而無必要。
五、綜上所述，原告申請繳回原領取之退伍金併計第2 次回役年
    資，改領退休俸之申請，既無法律之依據，被告依法否准原
    告之申請並無不法，訴願決定予以維持，亦稱妥適。原告徒
    執前詞，訴請撤銷並請求判命被告作成准原告繳回前後2次
    所領之退伍金，改領終身俸之行政處分，均無理由，應予駁
    回。
六、兩造其餘攻擊防禦方法均與本件判決結果不生影響，故不逐
    一論述，併此敘明。
據上論結，本件原告之訴為無理由，爰依行政訴訟法第98條第3
項前段，判決如主文。
中    華    民    國    95    年    7     月    6     日
                  第四庭審判長法  官  鄭忠仁
                              法  官  林育如
                              法  官  畢乃俊
上為正本係照原本作成。
如不服本判決，應於送達後20日內，向本院提出上訴狀並表明上
訴理由，如於本判決宣示後送達前提起上訴者，應於判決送達後
20日內補提上訴理由書（須按他造人數附繕本）。
中    華    民    國    95    年    7     月    6     日
                              書記官  陳可欣


司法院資訊處製作；財團法人民間司法改革基金會備份。
